【裁判字號】    95,上易,808
【裁判日期】    951215
【裁判案由】    贓物
【裁判全文】
臺灣高等法院高雄分院刑事判決         95年度上易字第808號
上  訴  人  臺灣高雄地方法院檢察署檢察官
被      告  乙○○
上列上訴人因被告贓物案件，不服臺灣高雄地方法院95年度易字
第1271號中華民國95年9 月20日第一審判決（起訴案號：臺灣高
雄地方法院檢察署94年度核退偵字第850 號），提起上訴，本院
判決如下：
    主  文
原判決撤銷。
乙○○收受贓物，處拘役參拾日，如易科罰金，以銀元參佰元即
新臺幣玖佰元折算壹日。
    事  實
一、乙○○係設於高雄市○○區○○路194 號「興旺機車出租行
    」之負責人，民國92年7 月30日，乙○○以每日新台幣（下
    同）200 元之價格，將車牌號碼ZI-921號輕型機車（原引擎
    號碼RL123671號）出租予曾雅蘋，曾雅蘋嗣將該車交予友人
    郭順富使用，郭順富於93年12月間某日，向乙○○之女婿侯
    景徽表示該機車已於92年12月間失竊，乙○○乃委託侯景徽
    向高雄市政府警察局鼓山分局申報該機車失竊。嗣於94年1
    月7 日，台中市警察局第五分局警員李承軒在台中市○○區
    ○○路某處尋獲該車，乙○○即委託侯景徽前往代為領回。
    詎乙○○領回該機車後，見該機車老舊破損不堪，引擎亦已
    故障無法修復發動，竟基於收受贓物之犯意，明知不詳姓名
    年籍之人所持有之引擎號碼RL127811號引擎係來源不明之贓
    物（該引擎原係裝置於車牌號碼ZIJ -706號輕型機車，92年
    9 月25日，甲○○以「鵬雲汽機車出租行」名義將該車出租
    予伊龍華，嗣於92年9月27日上午6時許，該車在高雄市三民
    區○○○路與熱河二街口失竊），竟於94年1月7日至94年2
    月21日間之某日，在某不詳地點予以收受後，將車牌號碼ZI
    J-706 號輕型機車上之引擎（引擎號碼RL127811號）拆下，
    裝置於車牌號碼ZIJ-921 號輕型機車上，換修完畢後，乙○
    ○將裝有RL127811號引擎之車牌號碼ZIJ -921號機車，擺放
    於「興旺機車出租行」販售，嗣有不詳姓名之人欲購買上開
    機車，乙○○乃於94年2月21日上午9時許，委託「文生車業
    商行」人員曾博晟以尋獲為由辦理該機車牌照註銷，再重新
    領牌後將該車過戶予買主，曾博晟乃於同日中午12時許，至
    監理處辦理牌照註銷手續完畢後，騎乘該機車途經高雄市○
    ○區○○路與瑞屏路口時，因未懸掛車牌，為高雄市政府警
    察局三民第二分局鼎金派出所警員梁再雄盤查時當場查獲，
    經警循線追查後，始知悉上情。
二、案經高雄市政府警察局楠梓分局移送臺灣高雄地方法院檢察
    署檢察官偵查起訴。
    理  由
壹、證據能力方面
一、按被告以外之人於偵查中向檢察官所為之陳述，除顯有不可
    信之情況者外，得為證據，刑事訴訟法第159條之1第2 項定
    有明文。證人李承軒、侯景徽於偵查中具結後所為之陳述，
    並無顯有不可信之情況，依刑事訴訟法第159條之1第2項之
    規定，自有證據能力。
二、被告以外之人於審判外之陳述，雖不符前4 條之規定，而經
    當事人於審判程序同意作為證據，法院審酌該言詞陳述或書
    面陳述作成時之情況，認為適當者，亦得為證據；當事人、
    代理人或辯護人於法院調查證據時，知有第159條第1項不得
    為證據之情形，而未於言詞辯論終結前聲明異議者，視為有
    前項之同意，刑事訴訟法第159條之5定有明文。關於證人曾
    博晟、梁再雄、甲○○、王鵬、伊龍華、曾雅蘋、李承軒、
    侯景徽於警詢中之陳述，及搜索扣押筆錄、扣押物品目錄表
    、贓物認領保管單、車輛協尋證明單、車輛尋獲電腦輸入單
    等書證，經被告明確表示對於上開證據之證據能力無意見（
    見本院卷第22頁），且未於言詞辯論終結前聲明異議，本院
    審酌該言詞陳述或書面陳述作成時之情況均屬正常，並未有
    顯不可信之情況，且與本案相關之待證事實具有關連性，認
    適當作為證據，依前開刑事訴訟法第159條之5之規定，認上
    開證據均具有證據能力。
貳、實體方面
一、訊據被告乙○○（下稱被告）固坦承於94年2 月21日委託曾
    博晟騎乘車牌號碼ZIJ -921號機車（當時裝置RL127811號引
    擎）至監理處辦理牌照註銷之事實，惟矢口否認有何收受贓
    物犯行，辯稱：車牌號碼ZIJ-921 號機車於94年1月7日經侯
    景徽代其自台中市領回後，其雖有更換車外殼、火星塞及清
    理輸油線路等，但並未將RL127811號引擎之贓物換置於該車
    上云云。經查：
(一)被告係設於高雄市○○區○○路194 號「興旺機車出租行」
    之負責人，車牌號碼ZIJ-921號輕型機車（原引擎號碼RL123
    671號）係其所有，前於92年7 月30日，以每日200元之價格
    ，將該機車出租予曾雅蘋，嗣該機車遺失，經被告於92年10
    月1 日向台灣高雄地方法院檢察署以曾雅蘋為被告，提起侵
    占告訴，經曾雅蘋告知已將該機車交予友人郭順富使用，被
    告再於93年6 月以郭順富為被告提起告訴，嗣郭順富於93年
    12月經通緝到案後，向被告之女婿侯景徽表示上開機車已於
    92年12月失竊，被告乃委託侯景徽於93年12月向高雄市政府
    警察局鼓山分局申報上開機車失竊等情，業經被告供承綦詳
    ，核與證人曾雅蘋、侯景徽證述情節相符（見台灣高雄地方
    法院檢察署94年度核退偵字第850 號卷【下稱偵卷】第10至
    16頁），復有高雄市政府營利事業登記證、車輛協尋暨車牌
    遺失電腦輸入單、證明單、車輛竊盜詳細資料列印畫面（見
    偵卷第36至39頁）及被告提起刑事告訴之書狀（見偵卷第47
    至53頁）附卷足稽，堪認屬實。
(二)車牌號碼ZIJ-706 號機車（裝置RL127811號引擎）係甲○○
    所有，於92年9 月25日以「鵬雲汽機車出租行」名義出租予
    伊龍華，嗣該車於92年9月27日上午6時許，在高雄市三民區
    ○○○路與熱河二街口失竊乙節，業經證人甲○○、王鵬（
    甲○○之配偶）及伊龍華證稱在卷（見偵卷第20頁），互核
    一致，復有車輛協尋暨車牌遺失電腦輸入單、證明單、車輛
    竊盜詳細資料列印畫面（見偵卷第32至35頁）在卷可憑，亦
    堪認為實在。
(三)曾博晟於94年2 月21日上午，因受被告委託，騎乘車牌號碼
    ZIJ-921 號機車至監理處辦理牌照註銷手續、繳回車牌完畢
    後，於同日中午12時許回程途經高雄市○○區○○路與瑞屏
    路口時，因該機車未懸掛車牌而遭高雄市政府警察局楠梓分
    局警員梁再雄查獲，其時該機車裝置之引擎號碼並非其原有
    之引擎（原引擎號碼RL123671號），而係車牌號碼ZIJ-706
    號之引擎（引擎號碼RL127811號）等情，業據被告供承在卷
    （見原審卷第37至39頁），核與證人曾博晟、梁再雄證述情
    節相符（見偵卷第3 、97頁），並有搜索扣押筆錄、扣押物
    品目錄表、車輛協尋暨車牌遺失電腦輸入單、證明單、車輛
    竊盜詳細資料列印畫面各1 份（見偵卷第22至27頁、33至35
    頁）及曾博晟暨該車照片4 張在卷足徵（見偵卷第21至25頁
    ），堪信無誤。基上，足認被告所有之車牌號碼ZIJ-921 號
    機車於94年2 月21日中午12時許為警查獲時，其上所裝置之
    引擎（即RL127811號之引擎）確係來源不明之贓物無訛。
(四)車牌號碼ZIJ-921號輕型機車於94年1月7 日，在台中市○○
    區○○路某處，為台中市警察局第五分局警員李承軒尋獲後
    ，即通知車主即被告，被告遂委託侯景徽前往代為領回，交
    由被告占有一節，業據被告供承在卷，核與證人李承軒、侯
    景徽證述情節相符（見偵卷第58、59、68頁），並有贓證物
    保管收據1 紙（見偵卷第26頁）在卷可按，堪以認定。而證
    人李承軒迭於警詢、偵查及原審中均證稱：尋獲該車時，該
    車外殼已極老舊，引擎絞死，無法啟動，甚至經伊以腳踩發
    動器、以鐵鎚敲打等，亦均無法啟動，伊確實有核對引擎號
    碼係該車原有之引擎無誤後，始將該車交由侯景徽領回，且
    該車查獲時已由灰色轉為接近白色，與原先記載的顏色有差
    距，伊更要核對引擎號碼等語（見偵卷第17、18、69頁、原
    審卷第41、46頁）。證人李承軒係職司偵查犯罪之警員，自
    85年起即有查獲贓車之經驗（見原審卷第45頁），且未核對
    引擎亦非嚴重失職犯罪之行為，衡諸常情，證人李承軒實無
    甘冒偽證刑責而偽稱其確有核對機車引擎號碼之理。
(五)參以證人侯景徽證稱：其至台中市警察局第五分局時，見到
    該機車車號、外型，與原來相符無誤，且認係警察尋獲，理
    當無誤，即予領回，當時該車引擎無法發動，只能很吃力地
    推動等語（見偵卷第12、58、69頁、原審第44、45頁）。被
    告亦自承：該車領回後機車外殼已經破舊，引擎也踩不下去
    ，無法發動，所以伊就更換機車外殼、化油器、啟動器、火
    星塞、煞車來令片、空氣濾清器、清理輸油線路（見偵卷第
    6、8、59頁、原審卷第38頁），復自承：機車領回後，引擎
    壞掉了不能發動，伊就換掉不好的部分，不是整個換掉，因
    為伊把機車整修好後要賣給別人（見本院卷第37頁），足見
    該機車領回後因外殼破舊、引擎壞掉無法發動，被告為了將
    機車販售他人，始更換機車外殼、化油器、啟動器、火星塞
    、煞車來令片、空氣濾清器、清理輸油線路，並更換引擎壞
    掉之部分。且被告自承有開設機車行、修理機車3 、40年之
    經驗，則其對於引擎乃係機車最重要之零件，及機車實務上
    常有以贓車引擎換置於原破損機車內之犯罪行為等情，自應
    知之甚詳。乃被告於更換機車外殼、化油器、啟動器、火星
    塞、煞車來令片、空氣濾清器、清理輸油線路，並更換引擎
    壞掉之部分時，竟未核對機車最重要零件之引擎號碼，實與
    常情有違，而難令人置信。
(六)綜上所述，被告所辯顯係避就之詞，不足採信，事證明確，
    其收受贓物之犯行洵堪認定。
二、核被告所為，係犯刑法第349條第1項之收受贓物罪，檢察官
    認被告係犯刑法第349條第2項之故買贓物罪，尚有未洽，惟
    其基本社會事實既係同一，自應由本院逕將檢察官所引法條
    予以變更。原審未詳為推求，遽為被告無罪之判決，即有未
    合，檢察官上訴意旨指摘原判決為無罪之諭知係屬不當，為
    有理由，應由本院將原判決撤銷改判。審酌被告素行良好，
    無犯罪前科紀錄，有臺灣高等法院被告前案紀錄表1 紙在卷
    可稽，其因一時失慮而收受機車引擎之贓物，徒增員警查緝
    贓物之困難，惟該贓物價值不高，及其犯罪之動機、目的、
    智識程度（國小畢業）、所生之危害有限、犯後態度尚稱良
    好等一切情狀，爰量處如主文所示之刑，並諭知易科罰金之
    折算標準。
三、被告行為後，刑法業於94年2月2日修正公布部分條文，並於
    95年7月1日施行。依修正後刑法第2條第1項規定「行為後法
    律有變更者，適用行為時之法律。但行為後之法律有利於行
    為人者，適用最有利於行為人之法律」，此條規定與刑法第
    1 條罪刑法定主義契合，係規範行為後法律變更所生新舊法
    律比較適用之準據，是刑法第2 條本身雖經修正，尚無比較
    新舊法之問題，應一律適用裁判時之現行刑法第2 條，以決
    定適用之刑罰法律，先予敘明。又本次修正涵蓋之範圍甚廣
    ，故比較新舊法時，應就罪刑有關之共犯、牽連犯、連續犯
    、有無累犯加重、自首減輕暨其他法定加減原因與加減例等
    一切情形，綜其全部罪刑之結果而為比較，有最高法院95年
    5月23日95年度第8次刑庭會議決議可資參照。茲就本案有關
    之新舊法比較部分，臚列如下：
(一)本件被告行為時，刑法第349條第1項收受贓物罪之法定刑為
    「3年以下有期徒刑、拘役或5百元以下罰金」，且依斯時罰
    金罰鍰提高標準條例第1 條前段規定，「依法律應處罰金、
    罰鍰者，就其原定數額得提高為2 倍至10倍」。而司法院業
    就刑法應處罰金部分規定提高為10倍，故罰金刑部分經提高
    後為銀元5千元以下，經折算為新臺幣後，最高可罰新臺幣1
    萬5 千元，最低則為新臺幣30元（銀元10元）。至被告行為
    後公布施行之刑法施行法第1條之1規定「中華民國94年1月7
    日刑法修正施行後，刑法分則編所定罰金之貨幣單位為新臺
    幣。94年1月7日刑法修正時，刑法分則編未修正之條文定有
    罰金者，自94年1月7日刑法修正施行後，就其所定數額提高
    為30倍。但72年6月26日至94年1月7 日新增或修正之條文，
    就其所定數額提高為3倍」；且刑法第33條第5款亦修正為「
    主刑之種類：罰金，新臺幣1 千元以上，以百元計算之」。
    查刑法第349條第1項前段規定，係72年6月26日前所訂定，
    故依新法規定，罰金部分應提高為30倍，即最高可罰新台幣
    1 萬5千元，最低應罰新台幣1千元。經比較新、舊法之結果
    ，應以被告行為時之舊法對其較為有利。
(二)被告於犯罪時之刑法第41條第1項前段規定「犯最重本刑為5
    年以下有期徒刑以下之刑之罪，而受6 個月以下有期徒刑或
    拘役之宣告，因身體、教育、職業、家庭之關係或其他正當
    事由，執行顯有困難者，得以1元以上3元以下折算1 日，易
    科罰金」，又被告行為時之易科罰金折算標準，修正前罰金
    罰鍰提高標準條例第2 條前段（現已刪除）規定，就其原定
    數額提高為100倍折算1日，則本件被告行為時之易科罰金折
    算標準，應以銀元300元折算1日，經折算為新臺幣後，應以
    新臺幣900元折算為1日。惟95年7月1日修正公布施行之刑法
    第41條第1項前段則規定「犯最重本刑為5年以下有期徒刑以
    下之刑之罪，而受6 個月以下有期徒刑或拘役之宣告者，得
    以新臺幣1,000元、2,000元或3,000元折算1日，易科罰金」
    ，比較修正前後之易科罰金折算標準，以95年7月1日施行前
    刑法第41條第1項前段之規定，較有利於被告。
(三)綜合上述各條文修正前、後之比較，以被告行為時即95年7
    月1 日修正施行前之刑法，較有利於被告，自應依修正後刑
    法第2條第1項前段規定，適用修正前刑法之相關規定及修正
    前罰金罰鍰提高標準條例第2 條之規定，予以論處，並定其
    易科罰金之折算標準。
據上論結，應依刑事訴訟法第369 條第1 項前段、第364 條、第
299條第1項前段、第300條，刑法第2條第1 項前段、修正前刑法
第349條第1項、第41條第1項前段，罰金罰鍰提高標準條例第1條
前段、修正前罰金罰鍰提高標準條例第2條，判決如主文。
本案經檢察官沈紹嘉到庭執行職務。
中    華    民    國    95    年    12    月    15    日
                  刑事第七庭    審判長法  官  莊飛宗
                                      法  官  黃憲文
                                      法  官  孫啟強
以上正本證明與原本無異。
不得上訴。
中    華    民    國    95    年    12    月    15    日
                                      書記官  黃富美
附錄本件判決論罪科刑法條：
刑法第349 條：
收受贓物者，處3年以下有期徒刑、拘役或5百元以下罰金。
搬運、寄藏、故買贓物或為牙保者，處5 年以下有期徒刑、拘役
或科或併科1千元以下罰金。
因贓物變得之財物，以贓物論。


司法院資訊處製作；財團法人民間司法改革基金會備份。
